最高法院刑事判決　　　　　　　　　　　　　　　九十三年度台上字第二四一三號
　　上　訴　人　甲○○
右上訴人因偽造文書案件，不服台灣高等法院中華民國九十年八月十六日第二審更審
判決（九十年度上更(一)字第五四二號，起訴案號：台灣台北地方法院檢察署八十五年
度偵字第二二二三一號），提起上訴，本院判決如左：
    主  文
上訴駁回。
    理  由
按刑事訴訟法第三百七十七條規定：上訴於第三審法院，非以判決違背法令為理由，
不得為之。是提起第三審上訴，應以原判決違背法令為理由，係屬法定要件；如果上
訴理由狀並未依據卷內訴訟資料具體指摘原判決不適用何種法則或如何適用不當，或
所指原判決違法情事，顯與法律規定得為第三審上訴理由之違法情形不相適合時，均
應認其上訴為違背法律上之程式，予以駁回。本件原判決依憑告訴人柯木德之指訴、
上訴人甲○○不利於己之陳述及證人劉晟傳、程惟慶之證供與卷附切結書、支票，大
興建築師（即柯木德）綜合所得稅結算申報書、核定通知書、退稅憑單、綜合所得稅
速算公式，財政部台北市國稅局中南稽徵所民國八十六年七月八日財北國稅中南徵字
第八六○一五七六八號、八十六年八月二十日財北國稅中南徵字第八六○一五七六八
號、八十六年十月一日財北國稅中南徵字第八六○一八一二七號函，台灣省合作金庫
東台北支庫第二四四三四九號帳戶存摺，台灣省合作金庫東台北支庫八十六年六月十
九日合金東北字第二四四六號、八十六年十二月十日合金東北字第五一二二號、第五
一二三號、同金庫南京東路支庫八十七年一月五日合金京東存字第○○○二號函暨各
該函所附開戶資料、印鑑卡、存款條、往來帳卡、提款條等影本等證據，本於推理作
用，認上訴人連續犯刑法第二百十六條、第二百十條之行使偽造私文書及第三百三十
六條第二項之業務侵占罪，二罪間有牽連犯關係，應依刑法第五十五條規定，從一重
之連續業務侵占罪處斷，因而撤銷第一審論處上訴人行使偽造私文書足以生損害於他
人罪刑之判決，改判論處上訴人連續意圖為自己不法之所有而侵占業務上所持有之物
罪刑。上訴人就行使偽造私文書部分之上訴意旨略稱：（一）原審漏未審酌告訴人明
知上訴人代大興建築事務所申報之八十一年度綜合所得稅結算申報書載明，以合作金
庫東台北支庫帳戶指定為退稅帳戶，認定上訴人未經告訴人同意自行開設上開帳戶，
涉有偽造文書之犯行，顯有刑事訴訟法第三百七十九條第十四款之「判決不載理由或
所載理由矛盾」之違法。查告訴人與上訴人之合約前言，表明雙方同意合作建築師事
務所業務事宜，而依所定之條款，大興事務所業務收入之稅賦，以告訴人綜合所得方
式申報，上訴人每年度製作完成之綜合所得稅申報書，皆交由告訴人審閱無意見後，
始送交稅捐機關。又上訴人在七十八年三月三十一日經告訴人同意，前往合作金庫東
台北支庫開設帳戶後，為便於國稅局退稅，於是在大興事務所八十一年度綜合所得稅
結算申報書背面之「利用存款帳戶退稅款」一欄，載明東台北支庫帳戶為退稅帳戶，
告訴人審核過該申報書，明知退稅款之流向，豈能反口稱未同意上訴人前往設立東台
北支庫之帳戶？原審逕依告訴人提出之八十一年度綜合所得稅速算公式（即該年度申
報書之背面），認定上訴人偽造文書，惟該速算公式適足以作為告訴人明知退稅流向
之證據，並推論告訴人同意上訴人開戶，原判決顯有判決不備理由或所載理由矛盾之
違法。（二）原判決以上訴人書立之切結書記載「逕行開設」等語，認定上訴人自承
未經告訴人同意開設新帳戶，顯與「論理法則及證據法則」有違；按上開切結書所稱
「逕行開設」一語，係指上訴人經告訴人同意後，受告訴人之委託直接前往開設東台
北支庫帳戶，所謂「逕行」，乃「直接」之意，與原審所稱「未經同意」有間，倘上
訴人未經告訴人同意，切結書之用語應為「擅自開設」或載明「未經同意自行開設」
，原審誤解「逕行開設」與「擅行開設」同義，又將「逕行開設」誤引為「逕自開設
」，並進而推論上訴人在書立切結書時已坦承未經告訴人同意，認定上訴人有罪，係
以不存在之事實為上訴人不利之證據，顯然有違論理法則，亦與證據法則有違。（三
）原判決以呂德順證述之事實與其本人有利害關係，純為規避自身之責任而為陳述，
且其於開戶時，茍曾以電話向告訴人求證，實無於上訴人交予告訴人之支票背書之理
，而認為呂德順之證言不實；惟事實上，呂德順確曾以電話向告訴人求證，始便宜行
事，准予開戶，業經其於偵查中及原審結證屬實；既然告訴人表示將撥空前來補簽名
，以口頭表示授權，則何庸提出授權書？至於背書一事，實因呂德順深信上訴人可圓
滿解決債務，基於朋友之信賴關係，始行背書，原審不察，捨棄不採，而採信偏頗之
證詞，顯然違背證據法則云云。經查：原判決採用前開證據為基礎，業於理由內詳細
說明其得心證之理由，並對上訴人辯稱其以告訴人名義在合作金庫東台北支庫開設帳
戶，曾徵得告訴人同意云云，予以指駁，從形式上觀察，其取捨證據之論斷，並未違
背經驗、論理及其他證據法則，亦無理由矛盾或理由不備之情形，上訴意旨（一）、
（二）、（三），純係對原審採證認事職權之合法行使及已經調查並於判決理由內指
駁說明之事項，重為事實上之爭辯，及任憑己意漫事指摘，俱無從據以辨識原判決有
何種違背法令之形式，自應認為本件上訴關於偽造文書部分，為違背法律上之程式，
予以駁回。又原判決關於業務侵占及不另為無罪諭知之背信部分，係屬刑事訴訟法第
三百七十六條第三款所列不得上訴於第三審之案件或屬有利於上訴人之判決，原均不
得上訴於第三審，而與之有裁判上一罪關係之偽造文書部分之上訴復不合法，無從併
為實體審理，則此二部分之上訴，亦應從程序上併予駁回，附予敘明。
據上論結，應依刑事訴訟法第三百九十五條前段，判決如主文。
中　　　華　　　民　　　國　　九十三　　年　　　五　　　月　　 十三 　　日
                              最高法院刑事第七庭
                                  審判長法官  洪  明  輝
                                        法官  黃  一  鑫
                                        法官  魏  新  和
                                        法官  林  秀  夫
                                        法官  張  春  福
      右正本證明與原本無異
                                              書  記  官
中　　　華　　　民　　　國　　九十三　　年　　　五　　　月　　 十九 　　日
                                                                        Ａ
